臺灣高等法院交通事件裁定　　　　　　　　　　　　九十三年度交抗字第三六○號
　　抗　告　人
　　即受處分人　甲○○
右抗告人因違反道路交通管理處罰條例案件，不服台灣板橋地方法院中華民國九十三
年四月二十六日裁定（九十三年度交聲字第四七八號），提起抗告，本院裁定如左：
    主  文
抗告駁回。
    理  由
一、原裁定略以：受處分人甲○○於民國（下同）九十三年一月二日八時十分許，駕
    駛車號ＥＷ－九八九三號自用小客車，行經國道一號公路南向一百零八公里處時
    ，因「行速一百十二公里，限速一百公里，超速十二公里（雷射槍）」之違規事
    實，經警攔停掣單當場舉發，受處分人拒絕簽收，並提出申訴，爰依道路交通管
    理處罰條例第三十三條第一項及第六十三條第一項第一款之規定，裁處受處分人
    罰鍰新臺幣仟元並記違規點數壹點。本件違規經原舉發機關向當時值勤員警查
    證，確為異議人駕駛車號ＥＷ－九八九三號汽車超速違規，當場告知違規事實後
    始掣單等情，業經原舉發機關函覆明確，基於公務員為公法上行為具有公信力之
    原則，該行政處分當可被推定為真正，其據以依法處分之事實認定亦為真正無誤
    ，因而駁回受處分人之異議。
二、抗告意旨略以：受處分人當時並無超速違規，依常理若超速豈會主動停車受檢，
    而非視若無睹繼續開車？且同車當時之人皆可證明受處分人無超速，配合出示駕
    照並非承認受處分人超速，難道要拒絕出示證件或動手奪回證件致現場造成糾紛
    ？爰提起抗告云云。
三、按汽車行駛高速公路應依限速標誌指示；汽車行駛於高速公路或設站管制之道路
    ，而不遵管制之規定者，處汽車駕駛人新臺幣三千元以上六千元以下罰鍰；汽車
    駕駛人違反本條例第三十三條者，除依原條款處罰鍰外，並予記違規點數一點，
    高速公路交通管制規則第五條第一項前段，道路交通管理處罰條例第三十三條第
    一項、第六十三條第一項第一款分別定有明文。次按對於違反道路交通管理處罰
    條例之行為，當場舉發者，應填記駕駛人或行為人姓名、性別、出生年月日、地
    址、
    或行為人為受處分人時，應將該通知單填記後交付該行為人簽名或蓋章收受之；
    拒絕簽章者，並記名其事由，視為已收受，亦有違反道路交通管理事件統一裁罰
    標準及處理細則第十一條第一項第一款可據。
四、經查，受處分人於九十三年一月二日八時十分許，駕駛車號ＥＷ－九八九三號自
    用小客車，行經國道一號公路南向一百零八公里之最高限速一百公里之路段時，
    經內政部警政署國道公路警察局第二警察隊（以下稱：原舉發機關）員警以雷射
    測速槍（測距：一百六十六公尺）測得異議人行車速度達時速一百十二公里，超
    速十二公里之違規事實，經警攔停並掣製公警局交字第Ｚ00000000號舉
    發違反道路交通管理事件通知單當場舉發，受處分人拒絕簽收，經警記明：「不
    承認超速拒絕簽收」之事由，而視為已收受等情，有前開通知單影本一份附卷可
    稽。又本件違規經原舉發機關向當時值勤員警查證，確為受處分人駕駛車號ＥＷ
    －九八九三號汽車超速違規，警員在測距一百六十六公尺處即已測得受處分人行
    車速度達時速一百十二公里，該雷射槍測速儀器之精（準）確度應無庸置疑，且
    警員攔下違規車輛時，當場告知違規事實後始掣單等情，業經原舉發機關函覆明
    確，有該機關九十三年二月二十三日公警國二交訴字第０九三００００二七一號
    函影本一份在卷足憑（見原審卷第十二頁），且本件員警以雷射槍測速儀器測得
    受處分人所駕駛車輛超速行駛後，當場即予以攔停舉發，雖因該測速儀器未具照
    相功能，致無法提供採證照片佐證，惟按交通警員掣單舉發違反道路交通管理處
    罰條例所列之違規事實，本質上為行政處分，係公務員基於職務上權力，依法就
    特定之具體事件所為具有公法上效果之單方行政行為，基於公務員為公法上行為
    具有公信力之原則，該行政處分當可被推定為真正，其據以依法處分之事實認定
    亦為真正無誤，本此公信原則，立法者以道路交通管理處罰條例第九十二條第三
    項之授權，賦予行政機關訂定違反道路交通管理事件統一裁罰基準及處理細則，
    使執勤員警得當機處分，以達其維護交通秩序、安全之行政目的。從而，本件受
    處分人既未就執勤員警之舉發有誤提出相關證據以供調查，上開舉發違反道路交
    通管理事件通知單又載明測距，顯示警員所持雷測槍在一百六十六公尺距離之前
    即鎖定受處分人之車輛，則執勤員警本其維護交通秩序、安全職責所為之舉發，
    自應受到合法、正確之推定，堪認本件違規事證明確，受處分人前揭超速違規行
    為堪以認定。另按汽車駕駛執照為駕駛汽車之許可憑證，行車執照為行車之許可
    憑證；行車執照、駕駛執照及其他依法令規定必須隨車攜帶之證件，均應攜帶以
    供值勤員警遇有違規行為攔查時出示之用（道路交通管理處罰條例第七條、第十
    四條第二款、第二十五條第三款，道路交通安全規則第十二條、第八十九條第一
    項第二款等規定參考）。本件員警因認受處分人有違規行為，攔停受處分人汽車
    後，基於維護交通秩序、安全職責要求受處分人出示駕駛執照及行車執照等證件
    ，本為依法令執行公務之合法行為（此非臨檢）；受處分既為駕駛人，本即有出
    示證件驗明人車身份之義務，此出示並無推定受處分人承認違規之意，受處分人
    抗告以其受檢出示證件並無承認違規之意云云，實無解於其本件應負之行政罰責
    任。原審因而駁回受處分人之異議，經本院核無不合，受處分人抗告否認超速，
    而指摘原裁定不當，核無理由，應予駁回。
據上論結，應依道路交通管理處罰條例第八十九條，道路交通案件處理辦法第二十六
條，刑事訴訟法第四百十二條，裁定如主文。
中　　　華　　　民　　　國　　九十三　　年　　 七 　　月　　二十六　　　日
                              台灣高等法院交通法庭
                                  審判長法  官  許  增  男
                                        法  官  謝  靜  恒
                                        法  官  周  煙  平
右正本證明與原本無異。
不得再抗告。
                                        書記官  蕭  麗  珍
中　　　華　　　民　　　國　　九十三　　年　　　七　　　月　　二十七　　日
